【裁判字號】    98,交上易,1889
【裁判日期】    990209
【裁判案由】    過失致死等
【裁判全文】
臺灣高等法院臺中分院刑事判決      98年度交上易字第1889號
上  訴  人  臺灣臺中地方法院檢察署檢察官
被      告  乙○○
上列上訴人因過失致死等案件，不服臺灣臺中地方法院98年度交
易字第315號中華民國98年9月16日第一審判決（起訴案號：臺灣
臺中地方法院檢察署98年度偵字第6640、6836、8231號），提起
上訴，本院判決如下：
    主  文
原判決撤銷。
乙○○犯過失致人於死罪，處有期徒刑貳年。
    事  實
一、乙○○於民國98年1月29日22時許，在臺中縣潭子鄉○○○
    ○街之友人住處，飲用私釀米酒後，本應注意飲用酒類後不
    應駕車，竟仍於酒後已達不能安全駕駛動力交通工具程度之
    情形下，駕駛車牌號碼OB-3337號自小客車上路（其所犯公
    共危險罪部分，經臺灣臺中地方法院另以98年度中交簡字第
    588號判處有期徒刑3月確定在案）。嗣於同日23時15分許，
    乙○○駕駛上開自小客車沿臺中市○○○路○段往東山路方
    向行駛，行經時速限制為50公里及設有彎道標誌路段之旱溪
    西路三段260號前，除應依規定速限行車，及注意車前狀況
    ，隨時採取必要之安全措施外，更應減速慢行，作隨時停車
    之準備，並應注意在劃有分向限制線之路段，不得駛入來車
    車道內，而依當時天候晴、夜間有照明、路面柏油、乾燥、
    無缺陷、無障礙物、視距良好，又無不能注意之情事，竟因
    不勝酒力，而疏未注意上情，除以70餘公里之時速超速行駛
    外，且未注意已行經彎道，應減速慢行，作隨時停車之準備
    ，猶然以高速駕車行經該處彎道，以致穿越駛入對向車道，
    撞擊對向車道由丙○○所騎乘、後座搭載羅伊婷之車牌號碼
    G3X-656號機車，並撞斷路旁之路燈，該機車遭撞擊後，連
    同後座乘客羅伊婷均飛落至旱溪河畔（其中機車部份遭碰撞
    而掉落之零件亦飛出擊中在丙○○機車後方由賴永港所駕駛
    之車牌號碼2Q-4 853號自小客車車頭)，丙○○則跌落路旁
    ，致使丙○○受有左側股骨、脛骨、腓骨開放性骨折、右膝
    後側骨折脫位合併膕窩動靜脈橫斷、頭部外傷合併腦內出血
    、雙側肺挫傷合併右側血胸及呼吸衰竭、敗血性休克等傷害
    ，嗣因多次接受血管接合與清創手術均無法復原，繼而接受
    雙足膝上截肢，因而受有二肢毀敗機能之重傷害；及致使飛
    落旱溪河畔之羅伊婷受有顱內出血併嚴重腦腫及顱骨骨折、
    左股骨開放性骨折、脾臟撕裂傷併內出血等傷害，雖經送醫
    急救，仍於98年1月30日15時20分許，因中樞衰竭併心肺衰
    竭而不治死亡。又乙○○經警方依據事故發生時，駕駛車牌
    號碼2Q-4853號自小客車行經案發路段之在場目擊者賴永港
    以電話報案而前往現場處理後，測得乙○○之呼氣酒精濃度
    高達每公升0.79毫克，而查悉上情。
二、案經臺灣臺中地方法院檢察署檢察官據報相驗後自動簽分暨
    丙○○分別告訴及訴由臺中市警察局第五分局報請臺灣臺中
    地方法院檢察署檢察官偵查起訴。
    理  由
一、按被告以外之人於審判外之陳述，經當事人於審判程序同意
    作為證據，法院審酌該言詞陳述或書面陳述作成時之情況，
    認為適當者，亦得為證據。當事人、代理人或辯護人於法院
    調查證據時，知有第159條第1項不得為證據之情形，而未於
    言詞辯論終結前聲明異議，視為有前項之同意，刑事訴訟法
    第159條之5定有明文。查下列經本院於審理時踐行調查證據
    程序之被告以外之人審判外之陳述證據，被告及檢察官均未
    對證據能力有所爭執，迄於言詞辯論終結前亦未聲明異議，
    可認為均同意作為證據，本院審酌該等證據之取得過程並無
    瑕疵，與本案待證事實間復具有相當之關聯性，以之為本案
    證據尚無不當，自得採為證據，合先敘明。
二、訊據被告乙○○對於上揭犯罪事實均供承不諱，核與被害人
    羅伊婷之父戊○○及丙○○之父丁○○於警詢、檢察官訊問
    及原審審理時指訴情節均相符合，且被告案發後據到場處理
    之員警進行呼氣酒精濃度檢測時，其呼氣酒精濃度高達每公
    升0.79毫升，亦有測試觀察紀錄表、公共危險案酒測值表等
    附於臺灣臺中地方法院98年度中交簡字第588號案卷內可參
    ，復有臺中市警察局第五分局交通分隊職務報告書、道路交
    通事故初步分析研判表、道路交通事故現場圖、道路交通事
    故調查報告表(一)(二)等各1份及道路交通事故照片64幀在卷可
    稽。此外，被害人羅伊婷因此車禍受有顱內出血併嚴重腦腫
    及顱骨骨折、左股骨開放性骨折、脾臟撕裂傷併內出血等傷
    害，經送醫急救後於98年1月30日15時20分許，因中樞衰竭
    併心肺衰竭而不治死亡等情，經臺灣臺中地方法院檢察署檢
    察官督同檢驗員相驗屬實，並有相驗屍體證明書、法醫驗斷
    書等各1份、相驗照片3幀及中國醫藥大學附設醫院法醫參考
    病歷摘要1份在卷可憑；而另一被害人丙○○亦因此車禍受
    有左側股骨、脛骨、腓骨開放性骨折、右膝後側骨折脫位合
    併膕窩動靜脈橫斷、頭部外傷合併腦內出血、雙側肺挫傷合
    併右側血胸及呼吸衰竭、敗血性休克等傷害，嗣因多次接受
    血管接合與清創手術均無法復原，繼而接受雙足膝上截肢，
    因而受有二肢毀敗機能之重傷害等情，亦有中國醫藥大學附
    設醫院診斷證明書（98年2月3日、98年2月18日、98年4月8
    日各1紙）及該院98年8月14日院管檔字第0980005831號函一
    份在卷可參(見警卷p12、13、偵8231卷p10、原審卷p30) 。
    是以，被告上開自白與事實相符，堪予採信。按「行車速度
    ，依速限標誌或標線之規定，無速限標誌或標線者，行車時
    速不得超過50公里。」、「按汽車駕駛人應注意車前狀況，
    並隨時採取必要之安全措施」、「行經設有彎道標誌之路段
    ，應減速慢行，作隨時停車之準備」、「汽車在未劃設慢車
    道之雙向二車道行駛時，在劃有分向限制線之路段，不得駛
    入來車之車道內」、「汽車駕駛人飲用酒類後其吐氣所含酒
    精濃度超過每公升0. 25毫克以上者，不得駕車」，道路交
    通安全規則第93條第1項第1款、第2款、第94條第3項、第97
    條第2款及第114條第2款分別定有明文。本件被告為考領有
    大貨車駕駛執照之人，並有道路交通事故調查報告表(二)所載
    「有適當駕照」可相互勾稽信實，則其駕車自應注意上開道
    路交通安全法規之規定，而依當時天候晴、夜間有照明、柏
    油路面乾燥、無缺陷，視距良好等，並無不能注意之情事，
    然被告竟在飲酒後呼氣中所含酒精濃度為每公升0.79毫克，
    顯已達不能安全駕駛動力交通工具之程度，猶仍恣意駕車上
    路，且觀諸前開道路交通事故調查報告表（一）、（二）及
    現場照片在卷所載，被告駕車行經肇事路段時，雖有路燈照
    明，但已係深夜時分，本應隨時警戒、注意車前狀況，採取
    必要之安全措施，詎竟未注意已行經彎道，更未減速慢行、
    作隨時停車之準備，貿然高速行駛，以致直接駛入來車之車
    道內等違反基本駕駛人均應保有之注意義務，致撞擊告訴人
    丙○○所騎乘之上開機車，使機車及後座乘客羅伊婷飛落旱
    溪河畔，告訴人丙○○則跌落路旁，分別致使告訴人丙○○
    受有前揭重傷害、被害人羅伊婷死亡，足證被告之駕駛行為
    顯有重大過失，且其過失行為與告訴人丙○○所受重傷害及
    被害人羅伊婷死亡間，確有相當因果關係。是本件被告過失
    致人於死及過失致重傷害等犯行，事證至堪明確，應依法論
    科。
三、核被告乙○○所為，係犯刑法第284條第1項後段之過失致重
    傷害罪及刑法第276條第1項之過失致人於死罪。被告一過失
    駕駛行為同時致使告訴人丙○○受有重傷害、被害人羅伊婷
    死亡，為想像競合犯，應依刑法第55條之規定，從一重之過
    失致人於死罪處斷。又被告經警據報至現場處理後，測得其
    飲酒後呼氣中所含酒精濃度為每公升0.79毫克，其酒醉駕車
    致人死亡之事實至堪明確，應依道路交通管理處罰條例第86
    條第1項之規定，加重其刑。
四、原審認被告罪證明確，予以論罪科刑，固非無見，惟量刑之
    輕重，雖屬事實審法院得依職權自由裁量之事項，然仍應受
    比例原則及公平原則之限制，否則其判決即非適法。刑事審
    判旨在實現刑罰權分配的正義，故法院對有罪被告之科刑，
    應符合罪刑相當之原則，使輕重得宜，罰當其罪，以契合社
    會之法律感情。查本件被告因個人之飲酒行為已達不能安全
    駕駛動力交通工具之程度，竟仍駕車上路，致其餘用路人或
    行人之安危於不顧，且該酒後駕車，在事故發生前除已超速
    駕駛，且在行經肇事路段即旱溪西路三段260號前之彎曲道
    路時，竟跨越雙黃線，將車輛直接駛入對向車道，朝對向慢
    車道高速駛去，造成騎乘機車行駛在該路段慢車道上之機車
    駕駛人丙○○遭迎面撞擊，而跌落路旁，後座之乘客即被害
    人羅伊婷則連同機車飛落至旱溪河畔，導致一死一重傷之結
    果，該一死一重傷結果，雖均源於被告一個過失行為，依想
    像競合犯以一罪論，惟其犯節情節非輕，原判決僅量處有期
    徒刑10月，與罪刑相當原則及比例原則、公平原則之本旨有
    違，核屬過輕。檢察官上訴意旨指摘原審判決有量刑過輕之
    不當，為有理由，自應由本院將原判決撤銷改判。爰審酌爰
    審酌被告前於97年間曾因酒後駕車案件，經臺灣臺中地方法
    院判處拘役50日確定，甫於97年6月10日以易科罰金執行完
    畢，竟不知警惕，復於本案飲用酒類達不能安全駕駛動力交
    通工具程度之情形下，猶仍恣意駕車行駛，終因不勝酒力導
    致本案車禍發生，因而致使告訴人丙○○受有重傷害及被害
    人羅伊婷死亡之結果，被告過失情節甚重，反觀告訴人丙○
    ○及被害人羅伊婷並無任何肇事因素，渠等均正值雙十年華
    ，本有大好人生前程，卻突遭橫禍，直接剝奪被害人羅伊婷
    之生命法益，造成被害人羅伊婷與其家人天人永隔，永生無
    法回復之傷慟與遺憾，亦造成告訴人丙○○受有雙足膝上截
    肢之毀敗二肢機能之重傷害，對告訴人丙○○及其家人亦均
    造成畢生難以回復之損害，本件被告犯後雖始終坦承犯行，
    且經原審及本院多次開庭審理及調解，被告仍因家中尚有子
    女待其撫養而囿於經濟能力，未能與告訴人丙○○及被害人
    羅伊婷之家屬達成和解，然在本院準備程序期間，經協商徵
    得告訴人丙○○父親之允許，及被告之同意下，被告願意前
    往告訴人丙○○住家探視告訴人閰正傑，以徹底了解被告之
    過失行為對旁人所造成之傷害，實非「重傷害」三字足以形
    容，然被告僅以感冒身體不適即未前往探視，再佐以被告先
    前因酒駕遭判處拘役，甫易科罰金執畢，亦不知改進，仍再
    度酒後駕車，且造成此次無法彌補之傷害等情，實難想見被
    告已確實了解酒後駕車對無辜第三人所造成之傷害等一切情
    狀，量處如主文所示之刑。
五、據上論斷，應依刑事訴訟法第369條第1項前段、第364條、
    第299條第1項前段，道路交通管理處罰條例第86條第1項，
    刑法第276條第1項、第284條第1項後段、第55條，刑法施行
    法第1條之1第1項、第2項前段，判決如主文。
本案經檢察官甲○○到庭執行職務。
中    華    民    國    99    年    2    月     9    日
            刑事第六庭    審判長法  官  李  文  雄
                                法  官  陳  如  祥
                                法  官  林  靜  芬
以上正本證明與原本無異。
不得上訴。
                                書記官  高  勳  楠
中    華    民    國    99    年    2    月     9    日

司法院資訊處製作；財團法人民間司法改革基金會備份。
